【裁判字號】    99,司,49
【裁判日期】    990714
【裁判案由】    選派檢查人
【裁判全文】
臺灣臺北地方法院民事裁定                99年度司字第49號
聲  請  人  甲○○
代  理  人  林李達律師
            吳孟玲律師
相  對  人  快易通科技有限公司
法定代理人  乙○○
代  理  人  朱正剛律師
上列當事人間選派檢查人事件，本院裁定如下：
    主  文
選派許天祥會計師為快易通科技有限公司檢查人，檢查快易通科
技有限公司之業務帳目及財產情形。
聲請程序費用新台幣壹仟元由相對人負擔。
    理  由
一、按繼續1 年以上，持有已發行股份總數百分之3 以上之股東
    ，得聲請法院選派檢查人，檢查公司業務帳目及財產情形。
    前開規定於有限公司準用之，公司法第245 條第1 項、第11
    0 條第3 項分別定有明文。依該條所定聲請選派檢查人之規
    定，除具備繼續1 年以上持有已發行股份總數百分之3 以上
    之股東之要件外，別無其他資格之限制，且公司法亦未限制
    少數股東於必要時始得聲請法院選派檢查人（最高法院86年
    度台抗字第108 號裁定意旨參照）。
二、聲請意旨略以：聲請人自民國97年6 月23日起為繼續1 年以
    上持有相對人快易通科技有限公司已發行股份總數3%以上之
    股東，相對人公司經營桃園國際航空站第一航廈商業廣告刊
    登業務，獲利頗豐，衡情每年應分配盈餘予股東，然相對人
    公司自董事長乙○○就任後，即以各種方式規避股東之監督
    ，拒絕分派盈餘，且拒絕股東查閱公司之財產文件，侵害股
    東固有之權益，並侵害股東盈餘分派請求權之財產權保護，
    為此依公司法第110 條第3 項準用同法第245 條第1 項規定
    ，聲請選派檢查人檢查相對人公司業務帳目及財產狀況，以
    維權益等語。
三、本件經本院依非訟事件法第172 條第2 項規定，於裁定選派
    檢查人前訊問相對人，相對人主張略以：聲請人曾與相對人
    公司法定代理人乙○○、第三人李世揚簽訂協議書，約定真
    正之股東權益屬李世揚所有，況李世揚並未出資向相對人公
    司之原股東購買股權，自無從將股東權益信託登記予聲請人
    ，另聲請人與乙○○間已有嫌隙，乙○○自無可能同意根本
    未出資之李世揚轉讓持股予聲請人，是聲請人實際上並非相
    對人公司之股東，自無權聲請法院選派檢查人檢查相對人公
    司業務帳目及財產狀況等語。
四、經查：
  (一)聲請人係繼續1 年以上持有相對人公司股份總數50 %之股東
    ，業據其提出有限公司變更登記表為證，足證其符合聲請法
    院選派公司檢查人之要件，公司即有容忍檢查之義務。相對
    人雖主張聲請人並非相對人公司股東，並無聲請權限云云，
    然本件聲請之裁定，僅依非訟事件程序，就聲請人是否具備
    公司法第245 條第1 項規定繼續1 年以上、持有公司已發行
    股份總數百分之3 以上形式要件予以審查為已足，並無確定
    實體法上法律關係存否之效力，倘相對人公司就聲請人是否
    具備其公司股東身分有所爭執時，要非本件非訟程序所得加
    以審究，應由相對人另提起確認訴訟以資解決。本件聲請人
    現既登記為相對人公司之股東，且係繼續1 年以上持有相對
    人公司股份總數達50 %，則聲請人之聲請，於法尚無不合，
    應予准許。
  (二)本院依職權函請臺北市會計師公會推薦會計師一名以擔任相
    對人公司之檢查人，經該會推薦許天祥會計師任之，許天祥
    會計師係中興大學會計系畢業，曾任高雄市會計師公會公共
    關係委員會副主任委員、日正聯合會計師事務所合夥會計師
    ，執業會計師有18年之經驗，現職為大亞聯合會計師事務所
    執業會計師，有臺北市會計師公會99年4 月15日北市會字第
    0990194 號函暨所附學經歷表在卷可參，本院認許天祥會計
    師之學、經歷、專長均適任本件業務帳目及財產情形之檢查
    人，其對於公司業務、帳目及盈虧情況應能本於專業知識予
    以檢查，亦能適時維護、保障聲請人及其他股東之權益，爰
    依法選派之。
五、依非訟事件法第175 條第3 項，裁定如主文。
中    華    民    國    99    年    7     月    14    日
                  民事第六庭法  官  蔡和憲
上為正本係照原本作成。
如對本裁定抗告須於裁定送達後10日內向本院提出抗告狀，並繳
納抗告費新臺幣1,000元。
中    華    民    國    99    年    7     月    14    日
                            書記官  廖素芳

司法院資訊處製作；財團法人民間司法改革基金會備份。
